最高法院刑事判決　　　　　　一○○年度台上字第一二七五號
上　訴　人　黃世榮
選任辯護人　林俊宏律師
上列上訴人因違反毒品危害防制條例等罪案件，不服台灣高等法
院中華民國九十九年十二月二十二日第二審判決（九十九年度上
訴字第一四三二號，起訴案號：台灣板橋地方法院檢察署九十八
年度偵字第一四五二０、一八五一四、一八五一五、一八五一六
號），提起上訴，本院判決如下：
    主  文
上訴駁回。
    理  由
一、原判決附表（下稱附表）編號二至六部分：
按刑事訴訟法第三百七十七條規定：上訴於第三審法院，非以判
決違背法令為理由，不得為之。是提起第三審上訴，應以原判決
違背法令為理由，係屬法定要件，如果上訴理由書狀並未依據卷
內訴訟資料，具體指摘原判決不適用何種法則或如何適用不當，
或所指摘原判決違法情事，顯與法律規定得為第三審上訴理由之
違法情形，不相適合時，均應認其上訴為違背法律上之程式，予
以駁回。本件原審經審理結果，認為上訴人黃世榮非法寄藏改造
手槍、子彈及販賣第二級毒品安非他命之犯行罪證明確，因而撤
銷第一審關於上訴人所犯如附表編號六所示之科刑判決，改判仍
論處上訴人以如附表編號六所示之販賣第二級毒品未遂罪刑。另
維持第一審論處上訴人以如附表編號二至五部分所示之犯非法寄
藏改造手槍、販賣第二級毒品罪刑，駁回檢察官及上訴人各該部
分在第二審之上訴。此部分上訴意旨略以：(一)、民國九十八年五
月二十三日上訴人於新北市政府（改制前為台北縣政府）警察局
海山分局所製作之筆錄，應屬夜間詢問，然遍查全部筆錄，未見
上訴人有何同意夜間詢問之記載；又同年五月二十三、二十四日
之警詢及偵訊，係於上訴人藥癮發作期間所為，顯以不正當之方
式取得上訴人之自白。原判決認各該筆錄具證據能力，有判決不
適用法則之違誤。(二)、附表編號三、五部分，原判決無視證人邱
莉雪偵查中之陳述明顯與監聽譯文不符，而有不可信之情形，且
有未予上訴人對質詰問機會等瑕疵，逕認該陳述有證據能力，顯
違證據法則。又上訴人一再爭執證人林慧妮、蔣葶臻、楊惠婷警
詢陳述之證據能力，況林慧妮與蔣葶臻於第一審之陳述，均與上
訴人販賣第二級毒品之事實相去甚遠，原判決逕謂大致相符，並
採為證據，亦有違誤。(三)、關於附表編號五即九十八年四月二十
三日販賣第二級毒品安非他命之部分，由證人邱莉雪於警詢及偵
查中之陳述暨通聯譯文可知，邱莉雪係向上訴人購買新台幣（下
同）四百元之Ｋ他命而非安非他命，原判決事實及理由之記載顯
與卷證資料不符。又遍查證人蔣葶臻警偵筆錄，並無於該日向上
訴人購買毒品之相關陳述，原判決卻謂該陳述與犯案情節大致相
符，顯有不當。再者，關於附表編號三、五部分即九十八年三月
二十七日及同年四月二十三日販賣毒品部分，證人林慧妮及蔣葶
臻之陳述，均未見其已將購毒之價金交給上訴人之陳述，價金交
付與否涉及是否該當販賣第二級毒品罪，原審未再次傳喚或拘提
邱莉雪到庭釐清案情，自有調查職責未盡及判決理由不備之違法
。(四)、附表編號二部分，上訴人係受友人所託寄藏扣案槍、彈，
但從未為不法使用且配合檢警偵辦，對於案情坦承不諱並明確供
出其來源，原判決未予審酌上開情形，對上訴人處以重刑，有違
量刑法則等語。惟查：(一)、新北市政府警察局海山分局承辦警員
於夜間詢問上訴人，經上訴人明示同意，有其同意書附卷可稽（
見偵字第一四五二０卷第六十三頁）；且原審就上訴人對於其九
十八年五月二十三日警詢、二十四日檢察官訊問時之陳述，係藥
癮發作期間所為，非出於任意性等抗辯，認為不足採信，業於理
由內論駁甚詳。上訴意旨就此有關判定其自白任意性之事項重為
爭執，自非適法之第三審上訴理由。(二)、「被告以外之人於偵查
中向檢察官所為之陳述，除顯有不可信之情況者外，得為證據。
」刑事訴訟法第一百五十九條之一第二項定有明文。又依同法第
一百五十九條之三第三款規定，被告以外之人於審判中因滯留國
外或所在不明而無法傳喚或傳喚不到者，其於檢察事務官、司法
警察官或司法警察調查中所為之陳述，經證明具有可信之特別情
況，且為證明犯罪事實之存否所必要者，得為證據。原判決已敘
明：證人邱莉雪於檢察官偵查中已到庭具結陳述，其證述過程經
全程錄影，未見有違法取供及外力干擾情事，就偵查筆錄製作之
原因、過程及其功能等加以觀察其信用性，並無顯不可信之情形
。又上訴人請求傳訊證人邱莉雪，因證人邱莉雪經傳拘不到（見
原審卷第二六三、二九五頁、第三四二之二至七頁），而有上揭
第一百五十九條之三第三款之情形；復為證明犯罪事實所必要，
因認該證人於檢察官偵查中經具結之證述有證據能力等旨。於法
尚無不合，自不容任意爭執，而資為合法之第三審上訴理由。(三)
、證據之取捨及犯罪事實之認定，乃事實審法院之職權，苟其取
捨，不違背經驗法則或論理法則，不得任意指為違法；又證據之
證明力如何，由事實審法院本於確信自由判斷之，此項自由判斷
之職權行使，苟係基於吾人日常生活之經驗，而未違背客觀上應
認為確實之定則，又已敘述其何以為此判斷之理由者，亦不容漫
指為違法，而據為適法之第三審上訴理由。關於附表編號三至六
販賣安非他命部分，原判決係綜合上訴人於警詢、偵查及第一審
為羈押前訊問時之自白（供認有附表編號四至六之犯行），證人
邱莉雪、林慧妮、蔣葶臻分別於偵查或第一審證述與上訴人交易
毒品之經過，及卷附上訴人所不爭執之通訊監察譯文、扣案上訴
人使用供與邱莉雪等人聯絡販賣安非他命所用之行動電話二支等
證據資料，憑以認定上訴人有該部分販賣安非他命既遂三次、未
遂一次犯行之論據，而以上訴人所辯：係無償提供安非他命予邱
莉雪，又伊並未與林慧妮、蔣葶臻聯絡，且與楊惠婷聯絡是為修
理電腦云云，為卸責之詞，殊無足取，於理由內依憑調查所得之
證據，詳加指駁。已敘明調查、取捨證據之結果及憑以認定犯罪
事實之心證理由。其推理論斷衡諸經驗及論理等證據法則皆無違
背，上訴意旨任意指摘原判決有理由不備、採證違背證據法則，
並非合法之上訴第三審理由。又原判決並非單以證人林慧妮、蔣
葶臻及楊惠婷等人之警詢陳述，資為認定上訴人犯罪之唯一證據
，業如上述，是該供述縱屬傳聞，而無證據能力，上訴意旨復未
說明除去上開證據，即不能為同一事實之認定，此項瑕疵難謂於
判決有所影響，依刑事訴訟法第三百八十條之規定，仍不得據為
合法之第三審上訴理由。(四)、附表編號五即九十八年四月二十三
日販賣安非他命該次，綜核原判決所援引論罪證據及理由之說明
，原判決並未採用證人邱莉雪、蔣葶臻於偵查中之證述，資為認
定上訴人該次犯罪之證據。上訴意旨(三)未依卷內資料執為指摘，
亦非合法之上訴理由。(五)、量刑之輕重，係屬事實審法院得依職
權自由裁量之事項，苟於量刑時，已依行為人之責任為基礎，並
斟酌刑法第五十七條各款所列情狀，而未逾越法定範圍，又未濫
用其職權，即不得遽指為違法。原判決維持第一審關於附表二上
訴人寄藏改造手槍及子彈部分之量刑時，已依刑法第五十七條之
規定，審酌上訴人漠視法令禁制，任意藏有可發射子彈具有殺傷
力之改造槍枝及子彈，足以危害前往逮捕警員之性命及身體安全
及其他一切情狀，量處有期徒刑四年，併科罰金十萬元，既未逾
越法定刑度，又未濫用自由裁量之權限。上訴意旨，單純就科刑
輕重而為爭執，亦不得執為適法之第三審上訴理由。(六)、其餘上
訴意旨，經核亦係置原判決所為明白論斷於不顧，仍持已為原判
決指駁之陳詞再事爭辯，及對於事實審法院取捨證據與自由判斷
證據證明力之職權行使，並就與判決本旨無關之枝節事項，徒以
自己之說詞，任意指摘，難認已符合首揭法定之第三審上訴要件
。其此部分上訴違背法律上之程式，應予駁回。
二、原判決關於侵占遺失物及附表編號一、七部分：
按上訴得對於判決之一部為之，未聲明為一部者，視為全部上訴
；又最重本刑為三年以下有期徒刑之罪之案件，經第二審判決者
，不得上訴於第三審法院，刑事訴訟法第三百四十八條第一項、
第三百七十六條第一款分別定有明文。本件上訴人因違反毒品危
害防制條例等罪案件，不服原審判決，提起上訴，並未聲明一部
上訴，依法應視為全部上訴。其侵占遺失物及附表編號一變造特
種文書、編號七持有第二級毒品大麻部分，原審係依序分別依刑
法第三百三十七條、第二百十二條及毒品危害防制條例第十一條
第二項論處罪刑。查上揭各罪之法定刑均為三年以下有期徒刑，
依前開說明，既經第二審判決，自不得上訴於第三審法院，上訴
人竟對之提起上訴，顯為法所不許，應併予駁回。
據上論結，應依刑事訴訟法第三百九十五條前段，判決如主文。
中    華    民    國  一○○  年    三    月   十七   日
                      最高法院刑事第七庭
                          審判長法官  邵  燕  玲  
                                法官  李  伯  道  
                                法官  孫  增  同  
                                法官  李  嘉  興  
                                法官  洪  昌  宏  
本件正本證明與原本無異
                                      書  記  官  
中    華    民    國  一○○  年    三    月  二十三  日
                                                       s